【裁判字號】    99,交聲,2398
【裁判日期】    990630
【裁判案由】    聲明異議
【裁判全文】
臺灣臺中地方法院交通事件裁定        99年度交聲字第2398號
原處分機關  交通部公路總局臺中區監理所豐原監理站
異  議  人  甲○○
上列異議人即受處分人因違反道路交通管理處罰條例案件，對於
交通部公路總局臺中區監理所豐原監理站99年6月7日所為之處分
（原處分：豐監稽違字第裁63-HE0000000號)，聲明異議，
本院裁定如下：
    主  文
原處分關於吊扣汽車駕照拾貳個月部分撤銷。
甲○○普通重型機器腳踏車駕駛人，駕駛普通重型機器腳踏車經
測試檢定有酒精濃度超過規定標準，壹年內禁止考領普通重型機
器腳踏車駕駛執照。
    理  由
一、原處分意旨略以：異議人即受處分人甲○○於民國99年5月3
    0日，騎乘車牌號碼MS3－119號重機車（下稱系爭車輛），
    行經臺中縣豐原市○○路○○路口，因「酒後駕車，經駕駛
    人當場呼氣測試後，酒測值0.32mg/L」之違規，經臺中縣警
    察局交通警察隊員警攔停掣發中縣警交字第HE0000000號舉
    發違反道路交通管理事件通知單舉發，原處分機關依道路交
    通管理處罰條例第35條第1項第1款為裁決，處罰鍰新臺幣（
    下同）15,000元，吊扣汽車駕照12個月（異議人有普通小型
    車駕照，無重型機車駕照）；並施以道安講習等語。
二、本件聲明異議意旨略以：道路交通管理處罰條例第68條業經
    刪除吊扣各級駕照，異議人因駕駛機車違規，卻被吊扣汽車
    駕照為裁罰不當，有違行政程序法第7條，爰請求撤銷原處
    分關於吊扣汽車駕照1年部分等語。
三、按汽車駕駛人，飲用酒類後其吐氣所含酒精濃度超過每公升
    0.25毫克以上者，不得駕車；又汽車駕駛人，駕駛汽車經測
    試檢定有酒精濃度超過規定標準者，處15,000元以上60,000
    元以下罰鍰，並當場移置保管其車輛及吊扣其駕駛執照1年
    ，道路交通安全規則第114條第2款及道路交通管理處罰條例
    第35條第1項第1款定有明文。經查：
(一)道路交通管理處罰條例第68條業於94年12月14日修正，並自
    95年3月1日施行，修正前之道路交通管理處罰條例第68條規
    定：「汽車駕駛人，因違反本條例及道路交通安全規則之規
    定，受吊扣或吊銷駕駛執照處分時，吊扣或吊銷其持有各級
    車類之駕駛執照。」，其立法意旨在於違規行為對道路交通
    秩序之維持及道路交通安全已生較大之影響，故規定吊扣或
    吊銷其持有各級車類之駕駛執照，以限制其繼續駕車行駛道
    路之權利，其係屬駕駛行為之限制，並不因所持駕駛執照種
    類不同而有所差異。而修正後之道路交通管理處罰條例第68
    條規定：「汽車駕駛人，因違反本條例及道路交通安全規則
    之規定，受吊銷駕駛執照處分時，吊銷其持有各級車類之駕
    駛執照。」，其立法理由略以：「原條文將違法或違規駕駛
    人所持有各級車類之駕駛執照一併吊扣或吊銷，失之過酷，
    影響人民工作及生活甚鉅，爰修正之」等語。故依修正後道
    路交通管理處罰條例第68條之規定，受吊扣駕駛執照處分，
    不再吊扣其持有各級車類之駕駛執照，僅於受吊銷駕駛執照
    處分時，始吊銷其持有各級車類之駕駛執照，而限縮修正前
    條文之適用範圍，即受吊扣駕駛執照處分，不在本條規定適
    用之列。是依上開規定受吊銷駕照處分者，仍維持吊銷其持
    有各級車類之駕駛執照，至於受吊扣駕照處分者，則僅吊扣
    其違法或違規當時所駕駛車輛之駕駛執照，不再吊扣其持有
    各級車類之駕駛執照，其理甚明（臺灣高等法院臺中分院96
    年度交抗字第136號、第648號、97年度交抗字第632號裁定
    意旨參照）。
(二)本件異議人持有小型車普通駕駛執照，於上揭時、地駕駛上
    開重型機車，因「酒後駕車，經駕駛人當場呼氣測試後，酒
    測值0.32mg/L」違規，為警以其違反道路交通管理處罰條例
    第35條第1項第1款規定，以中縣警交字第HE005966號舉發違
    反道路交通管理事件通知單開單告發等事實，為異議人所不
    爭執，且有舉發違反道路交通管理事件通知單及汽車駕照基
    本資料各１紙在卷可憑。又本件受處分人上開違規行為係發
    生於99年5月30日，自應適用上開修正後之道路交通管理處
    罰條例第68條規定。而依前開說明，修正後道路交通管理處
    罰條例第68條之規定，既將「吊扣」等字刪除，異議人受吊
    扣駕駛執照處分時，自不得再吊扣其持有各級車類之駕駛執
    照，故原處分機關於作成吊扣駕駛執照處分時，應就行為人
    所應吊扣之駕駛執照種類予以限定，始符合依法行政原則。
    本件異議人為本件違規行為時，係駕駛普通重型機車，已如
    前述，則其依法所受之處分應為限制其駕駛普通重型機車之
    權利，即應吊扣其重型機車駕駛執照，自不能越級限制其駕
    駛普通小型車之權利。
(三)綜上所述，異議人未考領普通重型機車駕照，且其所考領之
    小型車普通駕駛執照，依法亦無駕駛普通重型機車之權限，
    從而，則原處分機關認定應依道路交通管理處罰條例第35條
    第1項第1款裁處受處分人吊扣汽車駕駛執照12個月之裁罰，
    與現行道路交通管理處罰條例第68條規定不合，自不得吊扣
    其現尚有效之汽車駕駛執照。異議人依法所受之處分既應為
    限制其駕駛普通重型機車之權利，亦即應吊扣其普通重型機
    車之駕駛執照為是，然異議人並未考取普通重型機車駕照，
    有機車駕照基本資料附卷足憑，而就無駕駛執照者應受吊扣
    駕駛執照處分之情形，道路交通管理處罰條例第67條第6項
    業已規定：「在所規定最長吊扣期間內，不得考領駕駛執照
    」之處理方式，故不得因違規人並無普通重型機車駕駛執照
    ，即任意吊扣其他種類車輛之駕照，而應依法禁止其在此期
    間內（1年內）考領普通重型機車駕照，即可達成原本預定
    之法律效果，原處分機關未審酌及此，逕為裁罰，即難認為
    允當。本件異議人此部分之異議為有理由，爰撤銷原處分關
    於吊扣汽車駕照12個月部分之裁處，並為禁考普通重型機車
    駕駛執照1年之諭知。至原處分機關另裁處受處分人罰鍰及
    施以道安講習部分，聲明異議意旨並未指摘及此，本院即無
    由就罰鍰及道安講習部分處分併予審酌，附此敘明。
四、據上論斷，應依道路交通管理處罰條例第87條第2項，道路
    交通案件處理辦法第20條，裁定如主文。
中    華    民    國    99    年    6    月    30     日
                  交通法庭    法 官  林美玲
以上正本證明與原本無異。
如不服本裁定，應於收受送達後5日內向本院提出抗告狀。（應
附繕本）
                             書記官  黃珮華
中    華    民    國    99    年    6    月    30     日

司法院資訊處製作；財團法人民間司法改革基金會備份。
